臺灣彰化地方法院刑事判決
　　公　訴　人　臺灣彰化地方法院檢察署檢察官
　　被　　　告　丙○○
　　選任辯護人　黃勝雄律師
　　被　　　告　戊○○
　　選任辯護人　葉玲秀律師
　　被　　　告　丁○○
　　指定辯護人　張奕群律師
　　被　　　告　己○○
右列被告等因傷害致死等案件，經檢察官提起公訴（93年度偵字
第689號），本院判決如左：
    主  文
丙○○、戊○○共同傷害人之身體，因而致人於死，丙○○處有
期徒刑柒年陸月、戊○○處有期徒刑柒年肆月。
己○○傷害人之身體，處有期徒刑參月，如易科罰金，以參佰元
折算壹日。
丁○○無罪。
    事  實
一、丙○○、戊○○、陳獻忠、庚○○與張長瑤等5人，於民國
    92年9月15日晚間，原於彰化縣二水鄉恩生醫院前某臭豆腐
    攤內飲酒，至同日23時許，陳獻忠乃邀丙○○、戊○○、庚○○及張長瑤4人，再前往位於彰化縣二水鄉○○村○○路
    ○段1531號「歌城KTV」飲酒作樂，約10餘分鐘後，庚○○因
    不勝酒力，臥倒在座，又迄翌日（16日）凌晨1時許，張長
    瑤亦先行離去，其餘人等則繼續留下飲酒玩樂。迨至同日（
    即16日）凌晨2時許欲結帳時，丙○○與戊○○因不滿邀約
    之陳獻忠拒絕買單且拒絕分攤酒錢，3人發生爭執，丙○○
    乃向負責結帳之店內負責人子○○商量，由其翌日再來繳清
    ，子○○亦應允之。詎丙○○簽下帳單後，心生不滿，隨即
    與戊○○基於傷害人之身體之犯意聯絡與行為分擔，且渠等
    客觀上能預見頭部係人體之重要器官，以外力重擊當足致人
    於死，乃共同將陳獻忠按壓於沙發上，徒手毆打陳獻忠頭部
    、臉部等部位，嗣經子○○及店內少爺辛○○（均另經檢察
    官為不起訴處分確定）、己○○等人出面勸阻驅離，並示意
    陳獻忠先行離開，戊○○即帶同泥醉不知情之庚○○離去，
    惟丙○○仍與陳獻忠一路拉扯至店外，持續爭吵，因陳獻忠
    猶賴坐於丙○○之機車上不肯離去，己○○遂另基於傷害人
    身體之故意，以右手將陳獻忠從機車上拉下，致陳獻忠受有
    右腳大拇指及左腳2、3、4趾擦傷、右手肘3x3公分擦傷及左
    膝蓋紅腫之傷害，復於陳獻忠倒地後，再以腳踢陳獻忠左後
    腰部1下（並未成傷），令其離去，旋丙○○及陳獻忠2人方
    各別騎乘機車離去。惟延至同年月17日上午，陳獻忠因丙○○及戊○○之共同傷害行為，造成其受有頭部外傷並多處挫
    傷、腦內出血、急性硬腦膜下出血、急性蜘蛛膜下出血等症
    狀，經送竹山秀傳醫院急救後，雖經多次手術，仍因腦部傷
    害，於94年4月4日15時40分不治死亡。
二、案經被害人陳獻忠之配偶乙○○訴由彰化縣警察局田中分局
    報請臺灣彰化地方法院檢察署檢察官偵查起訴。
    理  由
壹、有罪部分：
一、訊據被告己○○對於右揭傷害被害人陳獻忠之犯罪事實坦承
    不諱；而被告丙○○、戊○○固自承曾於上開時、地與被害
    人共同飲酒作樂，並因分擔酒錢之事發生不快等情，惟均矢
    口否認涉有前開傷害犯行，被告丙○○辯稱：92年9月16日
    ，伊遇到陳獻忠，陳獻忠邀伊與庚○○、陳長瑤去歌城KTV
    唱歌飲酒，約3個小時後，大約在隔日凌晨1時許，陳獻忠走
    去櫃台結帳，渠等在旁觀看，陳獻忠向老闆子○○說沒錢，
    子○○拿帳簿要給陳獻忠簽帳，但是陳獻忠不簽帳，並起爭
    執，子○○喊打，子○○兒子以右手打了陳獻忠後腦3下，
    陳獻忠走出店外廣場，並坐在伊機車上，己○○將陳獻忠拖
    下，陳獻忠往後倒地，頭部撞到地上，後腦著地，己○○並
    出腳踢陳獻忠的頭部、肚子，於陳獻忠被打時，渠等跟著走
    到店外，戊○○也踢了陳獻忠的腳2、3下，事後伊跟子○○
    說由其買單，隔日伊向人借錢後才去繳清云云。被告戊○○
    辯稱：丙○○說陳獻忠邀約去歌城飲酒，庚○○找伊一同前
    往，飲至隔日凌晨1時許，伊看到庚○○倒在地上，並看到
    丙○○在沙發上以手摑了陳獻忠的臉幾下，老闆子○○看到
    渠等在爭吵，拿著帳單要結帳，子○○看陳獻忠說沒有錢，
    老闆就拿給伊簽帳，伊也簽帳了，簽帳後伊騎著庚○○的機
    車載著庚○○離開歌城，後續發生什麼事情伊不清楚，在歌
    城伊看到丙○○打陳獻忠，並未看到店內的人打陳獻忠云云
    。經查：
（一）被告丙○○、戊○○與被害人陳獻忠於上揭時、地，因結
      帳之事發生不快而起糾紛乙節，業據證人丑○○、寅○○
      、甲○○分於偵查忠及本院審理時證述綦詳，據證人丑○○證稱：當時伊是坐在1號桌，聽到隔壁很大聲，並看到
      被害人那一桌在打架，他們打完之後就出去了，因為當時
      暗暗的，沒有辦法看清楚，他們出去之後，沒有跟出去看
      ，伊雖然無法指認，但是他們應該都是4、50歲的人，因
      為很亂伊沒有辦法確認有誰在打或幾個人打等語（見偵查
      卷第61頁）。證人寅○○證稱：伊當時是坐在1號桌，他
      們坐在要去化妝室的門口，因為當時暗暗的，沒有辦法看
      清楚，他們出去之後，沒有跟出去看，因為很亂我沒有辦
      法確認有誰在打或幾個人打，伊與丑○○坐同一桌，他們
      坐五號桌扭打成一團等語（見偵查卷第62、101頁）；又
      於本院審理時復證稱：看到他們在爭吵，打架也有看到，
      同一桌的人在打，幾個人打幾個人，因為距離太遠，我沒
      有看到等語。另證人甲○○證稱：伊是當天在KTV消費的
      客人，伊先到達，被害人是之後去的，是被害人自己人打
      自己人，伊沒有看到少爺打人，他們打架時印象中是5 、
      6個人，伊沒有辦法確定人數，當時老闆有過去勸架，伊
      看到的是有一個人倒在地上，其他人大概站在舞台側方，
      當時已經沒有桌子，伊坐的位置剛好背對當事人，所以他
      們怎麼打不清楚，伊注意到時，桌子已經移開，他們就已
      經在舞台側方廣場上，當時被打的人被推倒在地上，其他
      人圍在旁邊，因為店裡面的人認識，所以伊確定店裡面的
      人沒有打，是他們自己人打自己人，因為KTV裡只有兩桌
      客人，所有確定是他們那一桌一起進來的人打人，店裡面
      的人是當事人鬧事後才過去勸架的，伊確定是同桌的人打
      的等語（見偵查卷第61、85、128頁）；且於本院審理時
      再度證稱：他們自己人打自己人，當日，伊與我朋友一起
      去歌城，伊先到達，之後，另外一桌的人即陳獻忠他們才
      到，伊在2號桌，被害人他們在5號桌，相隔一桌，距離很
      近，當時，伊背向他們，伊有回頭看他們，伊不認識他們
      ，無法指認誰打誰，只知道他們同一桌的人在打，誰打誰
      ，打何處伊不請楚等語。則從上開證人之證詞，堪可認定
      被告丙○○、戊○○與被害人間，確曾因故而起肢體衝突
      （蓋同夥飲酒者，張長瑤早已先行離席，庚○○復又不勝
      酒力，臥倒在沙發中，是起肢體衝突者，應僅被告丙○○
      、戊○○及被害人陳獻忠3人）。
（二）次查，歌城KTV之負責人即證人子○○於偵查中曾證稱：
      在店裡面只有丙○○他們那桌的人在打，出到店外，只有
      己○○趕他們，我看到己○○拉陳獻忠下來，有看到己○○踢陳獻忠屁股，是用驅趕方式，在店裡因為快下班了，
      所以伊去他們那桌統一買單，其他人說是陳獻忠找他們來
      的，後來陳獻忠醉了說他不要付錢，伊就跟其他人說你們
      平均分攤，當時他們是5個人來，但是去買單時，已經有
      1個人先走了，剩下4個人中有1個人已經醉了睡在沙發上
      ，那時丙○○就跟伊稱「阿國」你先走，剩下事情他處理
      ，讓他簽帳，翌日再拿錢來繳，後來丙○○就簽了，伊就
      離開要把單子拿到櫃檯，然後就聽到丙○○對戊○○說打
      他，他們喊打後，伊有轉過去看，看到丙○○和戊○○共
      同打陳獻忠，是徒手把陳獻忠按在沙發上打，陳獻忠倒在
      沙發後，伊有看到丙○○拉陳獻忠的腳，後來伊先把簽單
      拿到櫃檯，然後再回到他們那桌勸架，把桌子拉開進去椅
      子裡勸架，當時己○○、辛○○也有跟著，但他們沒有靠
      過去，也沒有講話，接下來他們就沒有再打了，後來在店
      外時，陳獻忠和丙○○還有爭吵，當時伊跟己○○有跟出
      去，伊要陳獻忠先走，己○○才去拉陳獻忠並踢他一腳，
      又伊看到丙○○把陳獻忠的腳拉起來時，嘴巴還說要給你
      斷，戊○○站在旁邊，後來伊過去勸架，隔天丙○○的手
      還有包紮起來等語（見偵查卷第75、131頁）；復於本院
      審理時結證稱：當時5個人，有1個人先走，到了買單的時
      候，因為我們3點打烊，所以2點多的時候結帳，被害人就
      說沒有錢，他們在那裡的時候，伊跟他們說平均分擔，其
      他人都同意，但是被害人不願意，被告丙○○說他隔天再
      來付錢，後來他們起口角，被告丙○○、被告戊○○就徒
      手打被害人，伊不清楚他們打被害人哪裡，當時燈光昏暗
      不清楚，伊覺得被害人只有被打的份，被害人當時坐在沙
      發上，被告丙○○、被告戊○○有出手，又因被害人當時
      喝得很醉，被打後伊過去看到他被押在沙發上，他被被告
      丙○○壓在沙發上，被告丙○○將被害人的腳拉起來，伊
      將他們拉開，被告丙○○打被害人哪一個部分我沒有看到
      ，後來他們就一個一個出去，被害人後來有清醒一點，他
      就在門口罵，伊就趕他趕快回家等語。另歌城KTV之少爺
      辛○○於偵查中亦證稱：子○○到他們那一桌去買單，因
      為他們錢不夠，所以他們就起內鬨，自己人就打起來，子
      ○○有去勸架，伊也有去，伊看到丙○○把陳獻忠按在沙
      發上，打陳獻忠頭部，戊○○也有出手毆打陳獻忠臉部，
      2個人都是徒手一起打，渠等勸架時他們有結束，後來出
      到店外，伊與己○○、子○○三人都有跟出來，戊○○先
      走，陳獻忠跟丙○○還在外面爭吵，本來快要打起來，渠
      等都在中間擋，然後子○○就說「阿忠」你先走，然後陳
      獻忠坐在機車上不走，己○○就拉他，陳獻忠就從機車旁
      邊滑下來，己○○就用右腳踢陳獻忠胸部一下要趕他走等
      語（見偵查卷第76頁）；嗣於本院審理時亦復證稱：伊看
      到陳獻忠被丙○○、戊○○打，戊○○幫忙壓住被害人右
      邊的手、腳，丙○○打陳獻忠的左邊頭部，打了幾下伊不
      清楚，他們打了約20分鐘左右等語。核諸田警刑字第0920
      003529號警詢卷附之竹山秀傳醫院出具之被害人驗傷診斷
      書，其左眼確受有瘀傷，另其頭部並受有外傷併多處挫傷
      之傷害，顯見證人陳稱被告丙○○、戊○○曾徒手毆打被
      害人之頭部、臉部等部位，應與事實相符，而可採信。
（三）又查，被害人陳獻忠於遭被告丙○○、戊○○共同毆打後
      ，延至92年9月17日上午8時20分許，因頭暈、嘔吐，經送
      竹山秀傳醫院急診，結果因其受有頭部外傷並多處挫傷、
      腦內出血、急性硬腦膜下出血、急性蜘蛛膜下出血等症狀
      而緊急開刀治療，惟因腦部傷害持續存在，經多次手術處
      理，仍改善有限，迄同年4月4日15時40分，終而不治死亡
      ，此有竹山秀傳醫院驗傷診斷書及病歷影本、童綜合醫院
      診斷證明書及病歷影本等附卷可稽，復據檢察官督同檢驗
      員、法醫師相驗明確，並製有勘驗筆錄、驗斷書、相驗屍
      體證明書等在卷足憑，再被害人經解剖鑑定後，確認被害
      人係遭外力傷害腦部致死，該傷害行為與死亡結果間存在
      因果關係，此並有鑑定人蔡崇弘法醫師於93年5月18日出
      具之中山醫學大學附設醫院病理科解剖鑑定報告書1件，
      在卷可按。至被害人於92年9月16日凌晨2時許遭被告丙○○、戊○○毆打後迄同年月17日上午8時20分許送醫急救
      間，因間隔有1日餘，期間有無其他外力介入，容為本件
      另應探討之處，惟查：(1)被害人陳獻忠遭被告丙○○、戊○○共同毆打後，當日由歌城KTV返家後，曾告知其妻即
      告訴人乙○○其頭部暈暈的，乙○○並幫被害人腳部擦傷
      部位上藥，其後被害人即在家中休息未再外出各情，業據
      證人即告訴人乙○○於偵查中敘明（見偵查卷第129頁）
      。且由上揭解剖報告，被害人除驗傷診斷書所載之傷害外
      ，其餘身體各處並無其他外傷，兩耳側亦無擦挫傷，亦可
      排除被害人於返家途中自行倒地引發頭部外傷之可能。(2)
      同案被告己○○雖於被告丙○○、戊○○毆打被害人陳獻
      忠後，於被告丙○○與陳獻忠一路拉扯至店外時，因被害
      人陳獻忠猶賴坐於被告丙○○之機車上不肯離去，伊曾另
      基於傷害人身體之故意，以右手將被害人陳獻忠從機車上
      拉下，雖被告己○○之上開行為，固致被害人陳獻忠受有
      右腳大拇指及左腳2、3、4趾擦傷、右手肘3x3公分擦傷及
      左膝蓋紅腫之傷害，惟被告己○○於KTV店外僅係將被害
      人由機車上拉下，至多另踢被害人身體1腳，此據證人辛○○、子○○及同日店內之酒客癸○○等分別證述在卷，
      是被告己○○之前開傷害行為，縱造成被害人手腳多處擦
      傷，然自其攻擊部位以觀，尚與被害人頭部傷害無涉，其
      行為與被害人之死亡自不存在任何因果關係。(3)又於翌日
      （17日）零時22分許，被告丙○○曾夥同丁○○及不知情
      之王添圳前往被害人陳獻忠位於彰化縣二水鄉裕民村頂埔
      巷9號之住處，向陳獻忠索討前開代償之酒錢，然於談判
      間，被告丙○○始終並未出手毆打被害人，另據證人即被
      害人之女壬○○於本院審理中證稱：他們（指被告丙○○
      及丁○○）叫伊去叫父親陳獻忠，伊叫完後，就回去看電
      視，不到1分鐘，聽到外面聲響，伊就出來看到丁○○罵
      伊父親，伊父親沒有回應，自己跑進來，丁○○又在門口
      叫伊父親出來，伊父親又出去，伊當時人在客廳，可以看
      到外面，看到丁○○以1隻手把伊父親推倒在地，並出手
      打伊父親胸部還有頭頸處，沒有很用力，拍了3、4下，打
      頭部不會很大力，是慢慢的拍打，胸部比較大力，丙○○
      還有那位司機沒有打我爸，他們2人只是站在旁邊念，說
      欠錢就要還等語，顯見丁○○亦未出手毆打被害人。雖證
      人壬○○另證稱丁○○曾推倒其父云云，惟據證人所述，
      其父陳獻忠係因於後退時先撞到地面台階站立不穩而往後
      倒地，並致其後腦部有輕撞到牆壁，並非受丁○○蓄意推
      倒所致，且觀諸卷附之被害人驗傷診斷書，其後腦部位並
      未有任何傷勢，另依前述之解剖報告所載，被害人乃因受
      鈍器打擊之外力傷害導致兩側顱內出血，與後腦部位無關
      ，是丁○○所為，亦難認與被害人腦部傷害有何關聯。經
      由上述，可知被害人陳獻忠於遭被告丙○○、戊○○共同
      毆打後迄其送醫急救間，期間並無其他外力因素介入，復
      參酌證人即竹山秀傳醫院神經外科醫師林振榮於偵查中證
      稱：被害人經電腦斷層掃描後，是兩側硬腦膜下出血，被
      害人應不是自己摔倒，因他的腦部有對衝傷現象，所以是
      外力攻擊造成，又以本件來說，因為被害人有肝硬化，容
      易流血，不易凝固，而被害人腦部受傷之血管不大，血會
      慢慢流，隔天才導致病情發作是可以理解的等語，是被告
      丙○○與戊○○之共同傷害行為與被害人陳獻忠死亡結果
      間，乃具有相當因果關係，自堪認定。
（四）至辯護意旨指稱被告丙○○雙手罹患痛風性關節病變，兩
      手手指及腳均腫脹，兩手手指除左手食指外，其餘手指關
      節均不能彎曲，無法握拳使力，事實上不可能握拳打人，
      且若以手掌打人，亦僅能輕微使力，絕不可能造成被害人
      腦部所受之傷害云云。按被告丙○○於92年間，確因雙手
      罹患痛風性關節病變，造成其兩手指間關節攣縮，此固有
      其提出之秀傳紀念醫院診斷證明書1紙可參（見偵查卷第
      40 頁），惟本院經函詢秀傳紀念醫院請其說明被告丙○○之狀況，據該院函覆：被告丙○○指關節彎曲不能，固
      無法握拳，但能否使力則無法判斷，又因關節病變限於雙
      手關節，無充分證據判斷是否具有攻擊能力等事項，此有
      該院94年5月19日出具之94明秀醫字第940698號函1件在卷
      可查，是被告丙○○縱因罹患痛風性關節病變，兩手指關
      節攣縮，使其無法握拳一事縱然屬實，然被告丙○○雙手
      是否如其前揭辯護所言無法使力云云，依現有證據尚有不
      足，況佐以前揭證人所述，被告丙○○猶可出手毆打被害
      人，且被告丙○○係自行騎乘機車到場，顯然其雙手並非
      不可使力。退步言之，縱認被告丙○○雙手僅能輕微使力
      ，然按刑法上之傷害人致死罪為結果犯，如多數人下手毆
      打，本有犯意之聯絡，即屬共同正犯，對於共犯間之實施
      行為，既互相利用，就傷害之結果，自應同負責任（最高
      法院19年上字第1846號判例足資參照），本件被告丙○○
      與戊○○間既均下手毆打被害人，2人間本有犯意之聯絡
      ，則其對傷害之結果，自應同負責任，即難徒以其雙手使
      力不足為由，而意圖卸免刑責，被告丙○○前開辯解，當
      無足採信。
（五）此外，本件復有現場圖暨現場照片等附卷可佐，綜合上述
      ，本件事證明確，被告丙○○、戊○○、己○○等之犯行
      ，洵堪認定，均應依法論科。
二、查被告丙○○、戊○○於上開時、地毆打被害人陳獻忠頭、
    臉部之事實，已如前述，而據上開解剖報告顯示，被害人因
    受此外力傷害腦部致死，亦足見被告等用力之重，且頭部為
    人身之要害，以外力重擊當足以造成傷害，並有發生死亡結
    果之可能，被告2人對此結果，在客觀情形上應屬能預見，
    渠等仍共同毆打被害人頭部等部位，造成被害人腦部傷害而
    死亡，是被告等之傷害行為與被害人死亡結果間，具有相當
    因果關係，自應負加重結果之責任。是核被告丙○○、戊○○所為，係犯刑法第277條第2項前段之傷害致人於死罪；被
    告己○○所為，係犯同法第277條第1項之普通傷害罪。又被
    告丙○○、戊○○就渠等所犯傷害致死犯行間，有犯意之聯
    絡及行為之分擔，應依刑法第28條之規定論以共同正犯。爰
    審酌被告等之品行，暨被告丙○○、戊○○等僅因酒帳之分
    攤，竟共萌傷害之動機，毆打被害人致其傷重死亡，造成無
    可挽救之遺憾，並使被害人家屬痛失至親，且事後未能坦白
    犯行及與被害人家屬達成民事和解，另審酌被告己○○傷害
    被害人之程度等一切情狀，各量處如主文所示之刑，被告己○○部分，並諭知易科罰金之折算標準，以資懲儆。
三、公訴意旨另以被告丙○○於92年9月16日20時許，因至前開
    KTV店內以現金4千元付款後，心有不甘，乃邀同丁○○，於
    翌日（17日）零時22分許，搭乘不知情之王添圳所駕駛之計
    程車，前往被害人陳獻忠位於彰化縣二水鄉裕民村頂埔巷9
    號之住處，將陳獻忠叫出至巷口處，向陳獻忠索討前開代償
    之酒錢，談判間，被告丙○○與同案被告丁○○基於傷害之
    犯意聯絡，由丁○○出雙拳毆打陳獻忠之胸部、背部及頭部
    等部位，將陳獻忠打倒在地，嗣被害人陳獻忠因此次及前日
    遭被告丙○○、戊○○前後之傷害行為，受有左臉部、左膝
    、右肘多處挫傷併血腫、左手肘、左膝之擦傷及頭部外傷併
    兩側腦出血及嚴重腦挫傷之傷害，送醫急救後，經多次手術
    ，仍因腦部傷害，延至93年4月4日15時40分不治死亡云云。
    按依前述，被害人陳獻忠之女即證人壬○○業已證實，被告
    丙○○於92年9月17日巷陳獻忠索討酒帳時，僅站立一旁，
    並未出手毆打陳獻忠，且被告丙○○縱有夥同丁○○向陳獻
    忠索討酒帳之意，亦難認渠等間即存有傷害他人身體之犯意
    聯絡。況如證人壬○○所言，丁○○當時亦未出手毆打被害
    人，雖丁○○期間曾推倒被害人，使其後腦部曾撞及牆壁乙
    情，惟當時係因被害人於後退時撞到地面台階站立不穩而往
    後傾倒，並致其後腦部有輕撞到牆壁，並非受丁○○蓄意推
    倒所致，且被害人後腦部位並未有任何傷勢，與其死亡原因
    並無關聯。是此部分事證，顯不足證明被告丙○○有何另行
    傷害被害人之行為，惟因公訴人認被告丙○○此部分行為，
    為屬其傷害致死犯行之一部，爰不另為無罪之諭知，附此敘
    明。
貳、無罪部分：
一、公訴意旨另以：92年9月16日20時許，被告丙○○至前開店
    內以現金4千元付款後，因心有不甘，乃邀同丁○○，於翌
    日（17日）零時22分許，搭乘不知情之王添圳所駕駛之計程
    車，前往陳獻忠位於彰化縣二水鄉裕民村頂埔巷9號之住處
    ，將陳獻忠叫出至巷口處，向陳獻忠索討前開代償之酒錢，
    談判間，被告丁○○與同案被告丙○○基於傷害之犯意聯絡
    ，由丁○○出雙拳毆打陳獻忠之胸部、背部及頭部等部位，
    將陳獻忠打倒在地。嗣陳獻忠因此次及前日遭被告丙○○、
    戊○○前後之傷害行為，受有左臉部、左膝、右肘多處挫傷
    併血腫、左手肘、左膝之擦傷及頭部外傷併兩側腦出血及嚴
    重腦挫傷之傷害，送醫急救後，經多次手術，仍因腦部傷害
    ，延至93年4月4日15時40分，不治死亡。因認被告丁○○亦
    涉有傷害致死之罪嫌云云。
二、按犯罪事實應依證據認定之，無證據不得認定犯罪事實；且
    不能證明被告犯罪或其行為不罰者，應諭知無罪之判決，刑
    事訴訟法第154條第2項、第301條第1項分別定有明文。而刑
    事訴訟法上所謂認定犯罪事實之證據，係指足以認定被告確
    有犯罪行為之積極證據而言，該項證據自須適合於被告犯罪
    事實之認定，始得採為斷罪資料，最高法院29年上字第3105
    號著有判例可稽。又認定犯罪事實所憑之證據，無論係直接
    證據或間接證據，其為訴訟上之證明，須於通常一般之人均
    不致有所懷疑，而得確信其為真實之程度者，始得據為有罪
    之認定，倘其證明尚未達到此一程度，而有合理之懷疑存在
    時，事實審法院復已就其心證上理由予以闡述，敘明其如何
    無從為有罪之確信，因而為無罪之判決，尚不得任意指為違
    法，最高法院76年台上字第4986號判例足資參照。
三、公訴人認被告丁○○涉有右述犯嫌，無非係以證人壬○○於
    偵查中之證述為據。惟經證人壬○○於本院審理中到庭證稱
    ：他們（指被告丙○○及丁○○）叫伊去叫父親陳獻忠，伊
    叫完後，就回去看電視，不到1分鐘，聽到外面聲響，伊就
    出來看到丁○○罵伊父親，伊父親沒有回應，自己跑進來，
    丁○○又在門口叫伊父親出來，伊父親又出去，伊當時人在
    客廳，可以看到外面，看到丁○○以1隻手把伊父親推倒在
    地，並出手打伊父親胸部還有頭頸處，沒有很用力，拍了3
    、4下，打頭部不會很大力，是慢慢的拍打，胸部比較大力
    ，丙○○還有那位司機沒有打我爸，他們2人只是站在旁邊
    念，說欠錢就要還等語，顯見被告丁○○當時並未出手毆打
    被害人，亦無起訴書所稱將被害人打倒在地之情。雖證人壬○○前開證詞中言及被告丁○○曾推倒其父云云，惟據證人
    壬○○所述，其父陳獻忠係因於後退時先撞到地面台階站立
    不穩而往後倒地，並致其後腦部有輕撞到牆壁，並非受被告
    丁○○蓄意推倒所致，且觀諸卷附之被害人驗傷診斷書，其
    後腦部位並未有任何傷勢，另依前述之解剖報告所載，被害
    人乃因受鈍器打擊之外力傷害導致兩側顱內出血，與後腦部
    位無關，是被告丁○○所為，難認與被害人腦部傷害有何關
    聯。此外，本院復查無其他積極證據足資證明被告丁○○有
    何公訴人所指之犯行，不能證明被告丁○○犯罪，揆諸前揭
    判例意旨，自應為被告丁○○無罪之諭知。
據上論斷，應依刑事訴訟法第299條第1項前段、第301條第1項，
刑法第28條、第277條第1項、第2項前段、第41條第1項前段，罰
金罰鍰提高標準條例第1條前段、第2條，判決如主文。
本案經檢察官邱鼎文到庭執行職務
中　　華　　民　　國　　94　　年　　8 　　月　　10　　日
                  刑事第二庭    審判長法  官  王義閔
                                      法  官  李雅俐
                                      法  官  廖政勝
以上正本證明與原本無異。
如不服本判決，應於判決送達後10日內，向本院提出上訴狀 (須
附繕本)。
告訴人或被害人對於判決如有不服具備理由請求檢察官上訴者，
其上訴期間之計算係以檢察官收受判決正本之日期為準。
中　　華　　民　　國　　94　　年　　8 　　月　　10　　日
                                      書記官  詹國立
中華民國刑法第277條
(普通傷害罪)
傷害人之身體或健康者，處 3 年以下有期徒刑、拘役或 1 千元
以下罰金。
犯前項之罪因而致人於死者，處無期徒刑或 7 年以上有期徒刑；
致重傷者，處 3 年以上 10 年以下有期徒刑。
